【裁判字號】    97,上,1002
【裁判日期】    980317
【裁判案由】    損害賠償
【裁判全文】
臺灣高等法院民事判決                  97年度上字第1002號
上  訴  人  台灣電力股份有限公司深澳發電廠
法定代理人  乙○○
訴訟代理人  張仁龍律師
複  代理人  陳澤榮律師
訴訟代理人  林攸彥律師
被上訴人    聯邦保全股份有限公司
                        之1
法定代理人  甲○○
訴訟代理人  曾郁智律師
被上訴人    丙○○
            戊○○
            己○○
上  一  人
訴訟代理人  陳緯慶律師
被上訴人    丁○○
訴訟代理人  楊建強律師
上列當事人間請求損害賠償事件，上訴人對於中華民國97年8月
14日臺灣基隆地方法院96年度訴字第133號第一審判決提起上訴
，本院於中華民國98年3月3日言詞辯論終結，判決如下：
    主    文
上訴駁回。
第二審訴訟費用由上訴人負擔。
    事實與理由
一、本件被上訴人丙○○、戊○○經合法通知，未於言詞辯論期
    日到場，核無民事訴訟法第386條所列各款情形，爰依上訴
    人之聲請，由其一造辯論而為判決。
二、上訴人起訴主張：
（一）被上訴人聯邦保全股份有限公司（下稱聯邦公司）與伊於
      民國（下同）95年間簽立保全契約，約定由被上訴人聯邦
      公司負責上訴人廠區警衛工作。被上訴人丙○○為被上訴
      人聯邦公司派駐在上訴人廠區之駐衛保全人員，深諳駐衛
      警職務交接之管制漏洞，95年6月間見上訴人禮樂煉銅廠
      內有總重約33公噸，價值至少新臺幣（下同）356萬元之
      銅塊2塊（下稱系爭銅塊），即邀同被上訴人戊○○代為
      洽尋買主，嗣收源企業有限公司之負責人即被上訴人己○
      ○得悉上情，乃與被上訴人丙○○、戊○○約定買受系爭
      銅塊，其等三人並於95年6月28日晚間潛入上訴人廠區，
      於翌日凌晨竊得系爭銅塊後，由己○○出售予知情之被上
      訴人丁○○。被上訴人丙○○、戊○○、己○○共同竊取
      系爭銅，被上訴人丁○○明知系爭銅塊為贓物仍故買，自
      屬共同不法侵害上訴人之權利，依民法第184條第1項前段
      、第185條，應負連帶損害賠償責任。被上訴人聯邦公司
      為丙○○之僱用人，依民法第188條第1項，應與丙○○連
      帶負損害賠償責任。又依上訴人與被上訴人聯邦公司所簽
      立之台灣電力股份有限公司深澳發電廠保全服務工作細則
      以及95年度保全（警衛勤務）集中採購共同供應契約（下
      稱系爭保全契約）第15條第13款及第14款約定被上訴人聯
      邦公司對其員工即被上訴人丙○○竊取上訴人財物之行為
      ，依約亦應負完全之損害賠償責任。被上訴人聯邦公司所
      負契約責任，與其和被上訴人丙○○、戊○○、己○○及
      丁○○間所負僱用人、共同侵權行為之連帶賠償責任間，
      具有同一之目的，係屬不真正連帶債務關係，因其中一被
      上訴人為給付時，他被上訴人於該清償範圍內同免其責任
      。被上訴人聯邦公司自竊案發生後已賠償上訴人30萬元，
      而本件失竊之系爭銅塊價值至少有356萬元，故其餘被上
      訴人就被上訴人聯邦公司已給付之30萬元部分同免其責任
      ，僅需就326萬元部分連帶負賠償之責。
（二）上訴人雖曾與被上訴人聯邦公司協商賠償事宜，並於95年
      9月7日簽訂「清償協議書」（下稱系爭協議書），約定以
      30萬元和解，惟以30萬元和解係因聯邦公司人員陳成榕95
      年6月29日於台北縣警察局瑞芳分局鼻頭派出所製作筆錄
      時，陳稱系爭銅塊之價值為30萬元，嗣被上訴人聯邦公司
      亦稱系爭銅塊之價值為30萬元，上訴人始陷於錯誤誤認系
      爭銅塊之價值。上訴人獲悉系爭銅塊真正價值後，即於95
      年11月13日寄發存證信函要求被上訴人聯邦公司補足賠償
      差額326萬元，嗣並於96年7月2日再次以存證信函向被上
      訴人表示撤銷受詐欺及陷於錯誤所成立之系爭協議，系爭
      協議書既已撤銷，被上訴人聯邦公司自無據以主張該和解
      契約效力之餘地。
（三）被上訴人己○○與被上訴人丙○○、戊○○共同竊取上訴
      人所有系爭銅塊之事實，業經台灣基隆地方法院檢察署以
      95年度偵字4727號偵結起訴，並經原法院刑事庭以96年度
      易字第834號判決被上訴人己○○有罪確定，足見被上訴
      人己○○確實有參與共同竊盜之行為。而被上訴人丁○○
      事先不只一次進入案發地勘查，搬運贓物時更始終在場指
      揮，事後載運石塊替換以掩人耳目時，亦在現場參與，此
      經證人吳俊傑、呂瑞祖及吳錫欽於警詢中及偵查中證述甚
      詳，且被上訴人己○○向其出示之買賣契約書當事人為被
      上訴人丙○○與戊○○，並非上訴人，其上亦無台電公司
      之簽證或印信關防，被上訴人丁○○既係具專業知識之業
      者，又明知系爭銅塊為公家機關之物，對於系爭銅塊之來
      源即無不加審慎查證之理。況系爭銅塊價值356萬元，被
      上訴人己○○曾稱其係以191萬元出售予被上訴人丁○○
      ，足見被上訴人丁○○非以市價取得系爭銅塊，被上訴人
      丁○○確實知情而收買贓物。縱認被上訴人丁○○無故意
      亦有過失，而侵權行為不以故意為必要，自亦應負損害賠
      償責任。又被上訴人丁○○稱其向被上訴人己○○購入系
      爭銅塊共花費3,564,170元，而其將系爭銅廢料轉運往大
      陸地區時所填寫之出口報價單上所申報之離岸價格更高達
      3,936,000元，是上訴人主張因被上訴人等之竊盜行為所
      受之損害為356萬元，應無不合等情。求為判決：(一)被上
      訴人聯邦公司應給付上訴人326萬元，及自起訴狀繕本送
      達翌日起至清償日止按年息百分之五計算之利息。(二)被上
      訴人聯邦公司、丙○○、戊○○、己○○、丁○○應連帶
      給付上訴人326萬元，及自起訴狀繕本送達翌日起至清償
      日止按年息百分之五計算之利息。
      (三)第1、2項之聲明，於326萬元及自起訴狀繕本送達翌日
      起至清償日止按年息百分之五計算之利息範圍內，如有任
      一被上訴人給付者，其餘被上訴人於該給付金額範圍內，
      免除其清償責任。(四)願供擔保，請准宣告假執行。
二、被上訴人則以下列情詞置辯：
（一）被上訴人聯邦公司辯稱：伊公司員工丙○○於95年6月間
      竊取上訴人所有之系爭銅塊後，伊公司即與上訴人於95年
      9月7日簽訂系爭協議書，約定伊公司以30萬元賠償後，上
      訴人願放棄對被上訴人公司及丙○○之民事、刑事相關請
      求權，被上訴人亦已依約履行，依民法第737條規定，上
      訴人自不得再向伊公司請求。又伊公司為保全公司，並未
      經手銅塊業務，根本無從得知系爭銅廢料的價格，自不可
      能使以冶煉金屬為本業之上訴人陷於錯誤，上訴人不得撤
      銷系爭協議書，亦不得再向伊公司請求損害賠償等語。
（二）被上訴人己○○辯以：
  １、伊從事回收工業廢棄料之資源回收業，與丙○○、戊○○
      等人本不相識，因訴外人黎湧騰介紹，方知被上訴人戊○
      ○等人有系爭銅塊需處理，嗣被上訴人戊○○要求伊報價
      ，伊為確定系爭銅塊純度，曾四度至系爭銅塊置放現場取
      樣以分析純銅比例，並偕同吊車司機查看現場，均未遭警
      衛或警方攔阻。又伊於95年6月28日晚間僱請一部吊車及
      三部配重拖車與被上訴人丁○○僱請之三部拖板車等共六
      部大型車輛進入禮樂煉銅廠時進行吊載作業，期間長達數
      小時，亦未遭阻止或有異常情狀。且伊一再詢問被上訴人
      丙○○均告知已得上訴人授權，並於簽約時出具代工證明
      書，是以伊無論主、客觀皆無由得知系爭銅塊為贓物，並
      不構成刑法上之竊盜、贓物等罪名，自非屬侵權行為之行
      為人，伊係遭被上訴人丙○○等人以偽造之代工單等證書
      詐騙，亦係被害人，伊並未參與被上訴人丙○○等之犯罪
      行為。
  ２、上訴人與被上訴人聯邦公司和解時，即表示系爭銅塊之價
      格為30萬元，則上訴人所受損害應以30萬元為準；上訴人
      已與被上訴人聯邦公司和解並收受被上訴人聯邦公司之和
      解金30萬元，上訴人既已受償，依民法第274條之規定，
      因連帶債務人之一人為清償、代物清償、提存、抵銷或混
      同而債務消滅者，他債務人亦同免其責任，上訴人自不能
      再向其請求賠償。縱上訴人所受損害不只30萬元，然上訴
      人既已與被上訴人聯邦公司和解，該和解之效力應及於所
      有當事人，上訴人對其應無請求權。
（三）上訴人丁○○則以：伊並無竊盜及收受贓物之行為，為原
      法院96年度易字第834號刑事判決所確認，伊並非侵權行
      為之行為人；且伊為訴外人鴻郁企業有限公司之業務經理
      ，為公司業務需要，於不知系爭銅塊為贓物之情形下以相
      當之價格3,564,170元購買系爭銅塊，自無任何故意過失
      可言。
（四）被上訴人丙○○則以：伊係受被上訴人己○○唆使而竊取
      系爭銅塊，被上訴人己○○、丁○○均知情等語。
（五）被上訴人戊○○則未於言詞辯論期日到庭，亦未提出書狀
      作何聲明或陳述。
三、原審判決駁回上訴人之訴及假執行之聲請，上訴人聲明不服
    ，提起上訴，其上訴聲明為：(一)原判決廢棄。(二)上開廢棄部
    分，(1)被上訴人聯邦公司應給付上訴人326萬元及自起訴狀
    繕本送達翌日起至清償日止按年息百分之五計算之利息。(2)
    被上訴人聯邦公司、丙○○、戊○○、己○○及丁○○應連
    帶給付上訴人326萬元自起訴狀繕本送達翌日起至清償日止
    按年息百分之五計算之利息。(3)第(1)(2)聲明於326萬元及自
    起訴狀繕本送達翌日起至清償日止按年息百分之五計算利息
    之金額範圍內，如任一被上訴人給付，其餘被上訴人於該給
    付範圍內，同免給付責任。(三)第一、二審訴訟費用由被上訴
    人負擔。(四)第二項聲明願供擔保，請准宣告假執行。被上訴
    人答辯聲明為：上訴駁回，第二審訴訟費用由上訴人負擔。
四、本件經依民事訴訟法第463條、第270條之1第1項第3款規定
    ，整理兩造不爭執事項並協議兩造簡化爭點為：
（一）兩造不爭執事項：
  １、被上訴人聯邦公司與上訴人於95年間簽立保全契約，約定
      由被上訴人聯邦公司負責上訴人廠區警衛工作。被上訴人
      丙○○為被上訴人聯邦公司派駐在上訴人廠區之駐衛保全
      人員，95年6月間見上訴人禮樂煉銅廠區內有總重約33 公
      噸之銅塊或銅廢料2塊，即要求被上訴人戊○○代為洽尋
      有意價購系爭銅塊或銅廢料之買主，嗣收源企業有限公司
      之負責人即被上訴人己○○乃與被上訴人丙○○、戊○○
      約定買受系爭銅塊或銅廢料，被上訴人丙○○、戊○○、
      己○○三人並於95年6月28日晚間進入上訴人廠區載運系
      爭銅塊或銅廢料，再由己○○出售予被上訴人丁○○銷往
      大陸地區。
  ２、上訴人與被上訴人聯邦公司於95年9月7日簽訂清償協議書
      ，約定被上訴人聯邦公司以30萬元賠償上訴人後，上訴人
      願放棄對被上訴人聯邦公司及被上訴人丙○○民事、刑事
      相關請求權，被上訴人聯邦公司並已依約給付上訴人30萬
      元。
  ３、上訴人嗣於95年11月13日以丁○○於台北縣警察局瑞芳分
      局偵察隊陳述以356萬元向被上訴人己○○買受系爭銅塊
      為由，發函請求被上訴人聯邦公司補足差額326萬元。嗣
      並於96年7月2日以存證信函撤銷並解除97年9月7日之協議
      書。
（二）兩造爭點：
  １、上訴人所受損害之數額為何？上訴人可否以受詐欺為由撤
      銷與被上訴人聯邦公司之協議？
  ２、上訴人可否依保全契約之約定，請求被上訴人聯邦公司給
      付326萬元？
  ３、上訴人可否依侵權行為法律關係，請求被上訴人聯邦公司
      、丙○○、戊○○、己○○、丁○○連帶給付326萬元？
五、茲就上開爭點，析述本院得心證之理由如下：
（一）上訴人所受損害之數額為何？上訴人可否以受詐欺為由撤
      銷與被上訴人聯邦公司之協議？
  １、按當事人主張有利於己之事實者，就其事實有舉證之責任
      ，民事訴訟法第277條定有明定。本件上訴人主張其因被
      上訴人丙○○、戊○○等人竊取系爭銅塊而受有損害356
      萬元，惟為被上訴人所否認，揆諸前揭規定，上訴人自應
      就其主張所受損害之數額負舉證責任。惟查，上訴人經闡
      明後迄未提出上訴人公司載有系爭銅塊及其價值之財產清
      冊、財務報表或其他足資證明系爭銅塊價值之文件資料，
      上訴人未據舉證，空言系爭銅塊至少價值356萬元，已難
      信取。又查上訴人就系爭銅塊遭被上訴人丙○○、戊○○
      等人竊取所受損害，已於95年9月7日與被上訴人聯邦公司
      簽立清償協議書，被上訴人聯邦公司同意賠償上訴人之損
      害30萬元，上訴人則同意放棄對被上訴人聯邦公司及丙○
      ○民事、刑事相關請求權，有清償協議書及上訴人收受被
      上訴人聯邦公司交付之30萬元之收款收據在卷可稽（見原
      審卷第173、174頁），被上訴人主張上訴人與被上訴人聯
      邦公司成立上開清償協議時，係以30萬元計算系爭銅塊之
      價值，上訴人所受損害之數額即為30萬元，尚非無據。
  ２、上訴人雖以收源公司與被上訴人戊○○、丙○○間合約書
      、被上訴人己○○與鴻郁企業有限公司間之買賣合約書、
      系爭銅塊之出口報單，及台灣區電線電纜工業同業公會會
      訊上所載95年6月份倫敦銅價每日行情等，主張系爭銅塊
      至少價值356萬元云云。惟查，證人即上訴人公司金水股
      股長凌漢滄於95年6月30日警詢中證稱：「95年6月29日7
      時45分接獲聯邦保全員曾告知禮樂煉銅廠內一個長方型銅
      塊和一個鼎型銅塊遭竊。現場再吊一塊大石頭置原地偽裝
      ... 」、「（問：你在台電擔任何職？職務為何？）台電
      金水股股長，禮樂煉銅廠是我所管轄。」、「（問：（失
      竊銅塊）價值新台幣幾元？重量、質量如何？）30萬元左
      右。重約30公噸，研製失敗非純銅。」（見基隆地方法院
      檢察署95年度偵字第4727號偵查卷宗第50頁），系爭銅塊
      既係研製失敗非純銅之物料，上訴人以台灣區電線電纜工
      業同業公會會訊上所載95年6月份倫敦銅價每日行情，主
      張系爭銅塊至少價值356萬，自無足取。又上訴人既從事
      銅礦冶煉事業，系爭銅塊為上訴人所冶煉，而證人凌漢滄
      為上訴人公司金水股股長，負責管理禮樂煉銅廠業務，其
      等對於系爭銅塊之純度、價值，應知之最詳，其所為系爭
      銅塊價值之評估，衡情應與系爭銅塊之實際價值最為貼近
      ，其既證稱系爭銅塊之價值為30萬元左右，在上訴人未提
      出其他載有系爭銅塊價值之進貨資料、財產庫存帳冊、或
      載有銅塊純度之冶煉記錄等或其他資料，足資證明系爭銅
      塊之價值前，仍應認證人凌漢滄所估系爭銅塊之價值，與
      系爭銅塊之實際價值最為相符。至於被上訴人己○○縱以
      356萬元價格買受系爭銅塊、被上訴人丁○○縱於出口系
      爭銅塊時申報離岸價格為393萬6千元，惟系爭銅塊重達33
      公噸，被上訴人己○○僅就系爭銅塊取極小部分樣本化驗
      ，對於系爭銅塊之純度及價值之了解必不若上訴人及證人
      凌漢滄，而貨物出口申報之離岸價格因涉及保險等因素，
      亦未必與出口貨物之實際價值相當，自不能以此即謂系爭
      銅塊價值至少356萬元。
      上訴人主張系爭銅塊價值至少356萬，尚屬無法證明。
  ３、又上訴人雖主張其係受被上訴人聯邦公司之詐欺矇騙，而
      對系爭銅塊之價值此重要之點陷於錯誤，而與被上訴人聯
      邦公司成立和解，其已於96年7月2日寄發存證信函撤銷其
      為和解之意思表示云云。惟按和解不得以錯誤為理由撤銷
      之，但當事人之一方，對於他方當事人之資格，或對於重
      要之爭點有錯誤，而為和解者，不在此限，民法第738條
      第3款固定有明文。查金屬冶煉為上訴人所營事業項目之
      一，上訴人當有大量處理銅等金屬廢料之經驗及能力，對
      於系爭銅塊之價值理應知之甚詳，且系爭銅塊本為上訴人
      所有，而被上訴人聯邦公司為保全公司，並無從事金屬冶
      煉或交易之專業能力，自無使上訴人誤認價值300餘萬元
      之銅塊僅值30萬元之可能，上訴人主張以錯誤為由撤銷前
      揭和解之意思表示，要無足取。上訴人雖又主張有關銅塊
      價值30萬元係被上訴人公司人員陳榕成於95年6月29日於
      瑞芳分局鼻頭角派出所所供稱，其後由被上訴人聯邦公司
      告知上訴人，上訴人確受詐欺而陷於錯誤云云，查被上訴
      人聯邦公司人員陳榕成95年6月29日固於瑞芳分局鼻頭角
      派出所所供稱系爭銅塊價值30萬元左右（見原審卷第140
      頁），惟上訴人為從事金屬冶煉之公司，且系爭銅塊本為
      上訴人所有，對於系爭銅塊之價值，竟需由未從事金屬冶
      煉或交易之專業之被上訴人聯邦公司告知，顯與常情不符
      。且上訴人公司金水股股長亦於95年6月30日供稱系爭銅
      塊價值30萬元左右（見原審卷第141頁），上訴人稱系爭
      銅塊之價值係由被上訴人聯邦公司告知，難認為事實。況
      系爭銅塊於95年6月失竊後，上訴人與被上訴人聯邦公司
      係於95年9月7日始簽立清償協議書，是銅塊失竊後立協議
      書前，上訴人尚有二個多月時間可查明系爭銅塊之價值，
      則縱認系爭銅塊價值30萬元係被上訴人聯邦公司告知，上
      訴人亦無因此而陷於錯誤之可能。上訴人主張其得依民法
      第92條規定撤銷與被上訴人聯邦公司和解所簽立之清償協
      議書，亦非可取。
（二）上訴人可否依保全契約之約定，請求被上訴人聯邦公司給
      付326萬元？
      按和解有使當事人所拋棄之權利消滅及使當事人取得和解
      契約所訂明權利之效力，民法第737條定有明文。本件上
      訴人因系爭銅塊失竊受有30萬元之損害，上訴人與被上訴
      人聯邦公司已於95年9月7日成立和解契約，約定被上訴人
      聯邦公司賠償30萬元後，上訴人放棄對被上訴人聯邦公司
      及被上訴人丙○○民事、刑事相關請求權，被上訴人聯邦
      公司並已依約給付30萬元，且上訴人不得以錯誤及受詐欺
      為由撤銷上開和解契約，已如前述。上訴人所受損害既經
      填補，且已與被上訴人聯邦公司成立和解，放棄其餘請求
      權，則上訴人自不得再依保全契約請求被上訴人聯邦公司
      給付326萬元。
（三）上訴人可否依侵權行為法律關係，請求被上訴人聯邦公司
      、丙○○、戊○○、己○○、丁○○連帶給付326萬元？
      上訴人所受損害既經填補，且與被上訴人聯邦公司和解，
      放棄對於被上訴人聯邦公司及丙○○其他之請求，則縱被
      上訴人丙○○、戊○○、己○○、丁○○有被上訴人主張
      之侵權行為，惟因被上訴人己○○、丁○○、丙○○、戊
      ○○及被上訴人聯邦公司，係各本於各別之發生原因，對
      於債權人即上訴人各負全部給付之義務，為不真正連帶債
      務，則其中一債務人履行，他債務人之債務亦同歸消滅，
      是被上訴人己○○、丁○○、戊○○就上訴人所受30萬元
      之損害所應負之賠償責任，已因被上訴人聯邦公司之清償
      而消滅，上訴人已不得依侵權行為法律關係對被上訴人聯
      邦公司、丙○○、戊○○、己○○、丁○○等再行請求。
六、綜上所述，上訴人主張系爭銅塊價值至少356萬元，其因受
    詐欺而與被上訴人聯邦公司成立和解契約，其得撤銷該和解
    之意思表示，被上訴人等就其所受326萬元之損害，應負不
    真正連帶之賠償責任，為不足取。被上訴人抗辯系爭銅塊之
    價值為30萬元，上訴人不得撤銷和解之意思表示，且上訴人
    因系爭銅塊失竊所受損害已受填補，不得再為請求，尚屬可
    信。從而，上訴人本於保全契約及侵權行為法律關係，請求
    (一)被上訴人聯邦公司給付326萬元及法定遲延利息，(二)被上
    訴人聯邦公司、丙○○、戊○○、己○○及丁○○連帶給付
    326萬元及法定遲延利息，如任一被上訴人給付，其餘被上
    訴人於該給付範圍內，同免給付責任，為無理由，不應准許
    。其假執行之聲請亦失所附麗，應併予駁回。原審為上訴人
    敗訴之判決，及駁回其假執行之聲請，並無不合。上訴意旨
    指摘原判決不當，求予廢棄改判，為無理由，應駁回其上訴
    。
七、本件事證已臻明確，兩造其餘之攻擊防禦方法及所提證據，
    經審酌後認均無礙判決之結果，爰不予一一論述。
八、據上論結，本件上訴為無理由，依民事訴訟法第449條第1項
    、第78條、第463條、第385條第1項，判決如主文。
中    華    民    國    98    年    3     月    17    日
                    民事第三庭
                        審判長法  官  林敬修
                              法  官  吳青蓉
                              法  官  張靜女
正本係照原本作成。
如不服本判決，應於收受送達後20日內向本院提出上訴書狀，其
未表明上訴理由者，應於提出上訴後20日內向本院補提理由書狀
（均須按他造當事人之人數附繕本）上訴時應提出委任律師或具
有律師資格之人之委任狀；委任有律師資格者，另應附具律師資
格證書及釋明委任人與受任人有民事訴訟法第466條之1第1項但
書或第2項（詳附註）所定關係之釋明文書影本。
中    華    民    國    98    年    3     月    18    日
                              書記官  廖麗蓮
附註：
民事訴訟法第466條之1（第1項、第2項）：
對於第二審判決上訴，上訴人應委任律師為訴訟代理人。但上訴
人或其他法定代理人具有律師資格者，不在此限。
上訴人之配偶、三親等內之血親、二親等內之姻親，或上訴人為
法人、中央或地方機關時，其所屬專任人員具有律師資格並經法
院認為適當者，亦得為第三審訴訟代理人。


司法院資訊處製作；財團法人民間司法改革基金會備份。
